【裁判字號】    90,易,557
【裁判日期】    901004
【裁判案由】    竊盜
【裁判全文】
臺灣嘉義地方法院刑事判決                            九十年度易字第五五七號
    公  訴  人  臺灣嘉義地方法院檢察署檢察官
    被      告  甲○○
右列被告因竊盜案件，經檢察官提起公訴（九十年度偵字第三二五八號），本院判決
如左：
    主  文
甲○○無罪。
    理  由
一、公訴意旨略以：被告甲○○意圖為自己不法之所有，於民國九十年五月二十四日
    晚上八時許，在嘉義市○○街七十一號前，竊取丙○○所有，車號ＱＲＤ—０七
    六號輕型機車一部，嗣於同年月二十七日上午十一時三十分許，在嘉義市○○○
    路及文化路口，為嘉義市警察局第二分局值勤員警攔檢查獲，因認被告涉有竊盜
    犯嫌。
二、按犯罪事實應依證據認定之，無證據不得推定其犯罪事實；不能證明被告犯罪者
    ，應諭知無罪之判決，刑事訴訟法第一百五十四條、第三百零一條第一項分別定
    有明文。又按告訴人之指訴是以使被告受刑事不利之訴追為目的，故不得僅憑告
    訴人之指訴遽令被告入罪，最高法院三十年上字第八一六號判例及五十二年臺上
    字第一三００號判例意旨。再按認定不利於被告之事實，須依積極證據，苟積極
    證據不足為不利於被告事實之認定時，即應為有利於被告之認定，更不必有何有
    利之證據；認定犯罪事實所憑之證據，雖不以直接證據為限，間接證據亦包括在
    內，然而無論直接或間接證據，其為訴訟上之證明，須於通常一般之人均不致有
    所懷疑，而得確信為真實之程度者，始得據為有罪之認定，倘其證明尚未達於此
    一程度，而有合理性懷疑存在時，即不得遽為被告犯罪之認定（最高法院三十年
    上字第八一六號、七十六年台上字第四九八六號判例意旨參照），故刑事訴訟之
    被告基於刑事訴訟法第一百五十四條所揭證據裁判主義之精神，對於不利於己之
    事證，若已提出合乎生活經驗上之質疑，除非另有足可補強起訴事實之積極證據
    ，否則，法院即應本於罪疑唯輕之法則，而為有利被告之認定。
三、訊據被告堅決否認有何竊盜犯行，並辯稱：九十年五月二十四日晚上八時許，其
    在嘉義縣民雄鄉牛稠溪六十八號「雲雀小吃店」上班，該車係一位綽號「宏偉」
    之男子在九十年五月二十四日晚上九時許在上開小吃店將該機車借其使用等語。
    本件公訴人認被告涉有竊盜犯行，無非係以證人即被害人丙○○女友余新頻之指
    訴及被告無法交代綽號「宏偉」男子之真實姓名、年籍資料與聯絡方法為依據。
    惟查，上開機車係於九十年五月二十四日晚上八時許失竊之情，業據證人余新頻
    於警訊時指稱：上開機車係在九十年五月二十四日晚上八時許失竊等語甚詳，並
    有車輛竊盜、車牌失竊資料個別查詢資料表—查詢車輛認可資料一份在卷可查，
    顯見上開機車應於九十年五月二十四日晚上八時許失竊無疑。且證人余新頻之證
    言亦僅證述上開機車失竊之時間，並未能證明該機車為何人所竊。至被告所稱綽
    號「宏偉」之男子，經被告提供其住址與姓名供本院傳訊，雖該住址有誤，無法
    傳拘綽號「宏偉」到院說明，被告所為該機車為綽號「宏偉」男子借其使用之辯
    解，能否採信，尚非無疑。另被告所持用之行動電話為0000000000號
    ，係證人乙○○以自己之名義申辦而交被告使用，此業據證人乙○○到庭證述屬
    實（見本院卷第六六頁），而經本院當庭勘驗，撥打上開手機號碼，被告之手機
    確實響鈴而可接通，且本院當庭隨機抽問該手機電話簿內「阿安」、「小其」、
    「阿國」之電話號碼，被告均能背述，此有勘驗筆錄一份在卷可查（見本院卷第
    二四頁）；再者，證人即被告之胞姐吳佩玲於本院到庭證稱：其手機號碼為00
    00000000號，而經本院當庭勘驗證人吳佩玲手機之結果，以電話撥打0
    000000000號，該號碼確實為證人吳佩玲手機號碼無誤，且證人吳佩玲
    之手機電話簿內有記載「弟弟」字樣所顯示之手機號碼為0000000000
    號，此亦有勘驗筆錄一份在卷可查（見本院卷第六八頁），足見0000000
    000號手機門號確實為被告使用者無誤。而經本院向臺灣大哥大股份有限公司
    函調該手機門號之通聯紀錄結果，上開被害人丙○○機車遭竊之時間（九十年五
    月二十四日晚上八時許）前後，自該日下午二時十六分許，迄同日晚上十一時四
    十六分止，被告手機收訊基地台位置均位於嘉義縣民雄鄉興南村頭橋七六四號七
    樓頂，與被害人丙○○上開機車失竊地點（嘉義市○○街七十一號前）相去甚遠
    ，有通聯紀錄一份在卷可查（見本院卷第三九頁），顯見被告於上開機車失竊時
    ，並未至機車失竊之地點，被告辯稱：機車失竊之時間，其在嘉義縣民雄鄉牛稠
    溪工作，未竊取該機車等語，應屬可採。
三、綜上所述，本件公訴人所指被告涉有竊盜犯行之證據，並無法直接證明被告涉有
    竊盜犯行，而被告復有明確之不在場證明，是由公訴人所提之間接證據本院亦無
    法推論被告涉有公訴人所指之竊盜犯行而達一般人可確信之程度，此外，本院復
    查無其他積極證據足資證明被告確有公訴人所指之竊盜犯行，本件應屬不能證明
    被告犯罪，爰依法諭知無罪之判決。
據上論斷，應依刑事訴訟法第三百零一條第一項，判決如主文
本案經檢察官劉仲慧到庭執行職務
中      華      民      國      九十    年      十      月      四      日
                                臺灣嘉義地方法院刑事第二庭
                                    法  官  林  坤  志
右正本證明與原本無異。
如不服本判決，應於判決送達後十日內，向本院提出上訴狀。
中    華    民    國      九十        年      十      月      四      日
                                    書記官  李  子  英


司法院資訊處製作；財團法人民間司法改革基金會備份。
